【裁判字號】    97,交上易,1825
【裁判日期】    971126
【裁判案由】    過失致死
【裁判全文】
臺灣高等法院臺中分院刑事判決      97年度交上易字第1825號
上  訴  人  臺灣苗栗地方法院檢察署檢察官
被      告  丙○○
                      號
                    (現另案於台灣台中監獄苗栗分監執行中)
上列上訴人因過失致死案件，不服臺灣苗栗地方法院97年度交易
字第73號，中華民國97年8月5日第一審判決（起訴案號：臺灣苗
栗地方法院檢察署97年度偵字第2137號），提起上訴，本院判決
如下：
    主      文
上訴駁回。
    事實及理由
一、本案經本院審理結果，認第一審判決認事用法及量刑均無不
    當，應予維持，並引用第一審判決書記載之事實、證據及理
    由（如附件）。
二、檢察官據被害人家屬乙○○請求上訴意旨略以︰被告於車禍
    發生當時僅領有汽車學習駕照，應在當地警察機關指定之道
    路及時間內學習駕駛，然發生車禍之地點，非警察機關指定
    之道路，且當時僅被告1人駕駛而無道路使用權，原審輕判
    有期徒刑4月，使將來無照駕駛之人無所畏懼；又被告發生
    車禍時一度跑離現場，經路人向員警及家屬提醒後四處找人
    才回到現場，被告僅利用法律模糊地帶圖減輕刑責，一方面
    虛偽應付家屬和解後避不見面；被害人家屬雖領有汽車強制
    險新台幣（下同）152萬元，然車主未繳納保費，且被害人
    廖成郎本有保險，不應算入被告已賠償，被告和解後僅支付
    2萬元，隨後電話停機，足見其用盡辦法逃避責任，原審顯
    然量刑過輕等語指摘原判決不當。然按量刑之輕重，係屬事
    實審法院得依職權自由裁量之事項，苟已斟酌刑法第57條各
    款所列情狀，而未逾越法定刑度，不得遽指為違法。查原審
    就被告無照駕駛致人死亡部分，業依道路交通管理處罰條例
    第86條第1項規定加重其刑。又被告肇事後，在員警知悉其
    犯罪之前，向現場處理員警坦承犯行而接受裁判，有處理相
    驗案件初步調查報告暨報驗書可稽，核符自首規定應予減輕
    其刑。復審酌被告過失致被害人死亡，對被害人及其家屬造
    成難以回復之損害，惟犯後坦承犯行，被害人亦有過失，被
    告雖尚未與被害人家屬達成和解，然已先行賠償152萬元，
    顯有悔意，犯後態度尚佳暨檢察官具體求刑有期徒刑2月（
    參原審卷第49頁）等一切情狀，量處有期徒刑四月及諭知易
    科罰金之折算標準。核其就檢察官上揭指摘事項及刑法第57
    條情狀已為審酌，量刑亦稱妥適而未逾越法定範圍，揆諸上
    揭理由，不能遽認違法，檢察官復未提出其他不利被告之證
    據以供調查，其上訴非有理由，應予駁回。
三、據上論斷，應依刑事訴訟法第373條、第368條，判決如主文
    。
本案經檢察官甲○○到庭執行職務。
中    華    民    國    97    年    11    月    26    日
            刑事第十庭    審判長法  官  林  照  明
                                法  官  郭  瑞  祥
                                法  官  林  欽  章
以上正本證明與原本無異。
不得上訴。
                                書記官  許  哲  禎
中    華    民    國    97    年    12    月    1     日
附 件 ：
臺灣苗栗地方法院刑事判決              97年度交易字第73號
公  訴  人  臺灣苗栗地方法院檢察署檢察官
被      告  丙○○  男  26歲（民國○○年○○月○○日生）
                    身分證統一編號：Ｚ000000000號
                    住苗栗縣苗栗市○○里○鄰○○路255巷27
                      號
                    （現另案羈押於臺灣苗栗看守所）
上列被告因過失致死案件，經檢察官提起公訴（97年度偵字第21
37號），被告就被訴事實為有罪之陳述，經本院裁定進行簡式審
判程序，判決如下：
    主  文
丙○○因過失致人於死，處有期徒刑肆月，如易科罰金，以新臺
幣壹仟元折算壹日。
    事  實
一、丙○○於民國97年3 月10日上午11時許，無駕駛執照駕駛車
    牌號碼8150- RZ號自用小客車，沿苗栗縣苗栗市○○路由東
    往西向行駛，途經玉清路與芒埔段95號旁巷子之無號誌交岔
    路口時，本應注意車輛行經無號誌之交岔路口，應減速慢行
    ，作隨時停車之準備，且應注意車前狀況，隨時採取必要安
    全措施。而依當時為天候陰、日間自然光線、視距良好、柏
    油路面無缺陷、無障礙物等情觀之，亦無不能注意之情事，
    丙○○竟疏未注意，貿然以時速40至60公里超速行駛，欲快
    速通過上開路口，適有廖成郎同向騎乘車牌號碼ICM- 546號
    重機車在前，欲左轉至上開巷子口，其亦原應注意慢車行經
    無號誌交岔路口時，應減速慢行，看清左右確無來車並在不
    妨礙汽車通行之情況下迅速通過，左轉彎時，應繞越道路中
    心處左轉進入右側慢車道行進，轉彎車輛應讓直行之汽車優
    先通行，而依當時情形，並無不能注意之情事，竟亦疏未注
    意貿然左轉，丙○○發現時，因車速過快，閃避不及，其所
    駕駛之自用小客車車頭右前方撞及廖成郎所騎乘重機車左側
    車身，廖成郎因而受有頭部外傷併顱內出血、中樞神經衰竭
    等傷害，雖經送醫急救，仍不治死亡。丙○○於肇事後，在
    有偵查權限之公務員發覺前，主動向到場處理事故之員警陳
    明其係肇事者，並陳述肇事經過，自首而接受裁判。
二、案經臺灣苗栗地方法院檢察署檢察官據報相驗後自動檢舉偵
    查起訴。
    理  由
一、上開事實，業據被告丙○○迭於警詢、偵查及本院審理中坦
    承不諱，復有道路交通事故現場圖、道路交通事故調查報告
    表(一)、(二)、苗栗縣警察局苗栗分局處理相驗案件初步調查報
    告暨報驗書及事故現場與車損相片共6 張在卷可佐（見相驗
    卷第1 至8 、14、16-20 、24、66頁）。又被害人廖成郎係
    因本件車禍受有頭部外傷併顱內出血、中樞神經衰竭等傷害
    傷重不治死亡等情，亦經臺灣苗栗地方法院檢察署檢察官督
    同法醫師相驗明確，有相驗屍體證明書、檢驗報告書、勘驗
    筆錄及童綜合醫院診斷證明書1 紙在卷可參（見相驗卷第15
    、25-61 頁）。而按行車速度，應依速限標誌或標線之規定
    ；汽車行經無號誌之交岔路口，應減速慢行，作隨時停車之
    準備，且應注意車前狀況，隨時採取必要安全措施，道路交
    通安全規則第93條第1 項第1 、2 款、第94條第3 項分別定
    有明文。被告於上揭時地駕駛車輛，依當時狀況，又無不能
    注意之情事，竟因未注意上開規定，以致肇事，其行為自有
    過失，雖被害人廖成郎於本件車禍事故之發生亦有過失，惟
    既與被告之過失併合而為肇事之原因，被告仍難免其過失之
    責。又被害人廖成郎係因本件車禍死亡，與被告之過失行為
    間自具有相當因果關係。從而，本案事證明確，被告上開過
    失致死之犯行，洵堪認定，應依法論科。
二、核被告丙○○所為，係犯刑法第276 條第1 項之過失致人於
    死罪。又被告未領有駕駛執照，業據其供認不諱，其無駕駛
    執照駕車，因而致被害人廖成郎死亡，應依道路交通管理處
    罰條例第86條第1 項規定加重其刑。被告於肇事後，在有偵
    查犯罪職權之員警或公務員知悉其犯罪之前，向車禍現場處
    理員警坦承本案犯行而接受裁判，有苗栗縣警察局苗栗分局
    處理相驗案件初步調查報告暨報驗書附卷可稽（見相驗倦第
    3 頁），其對於未發覺之犯罪自首而受裁判，爰依刑法第62
    條前段規定減輕其刑，並依法先加後減之。爰審酌被告未能
    小心行車，其過失行為直接剝奪被害人之生命法益，對於被
    害人及其家屬均造成難以回復之損害，惟念其犯後始終坦承
    犯行，對於本件車禍之發生被害人亦有過失，雖尚未與被害
    人家屬達成和解，然已先行賠償被害人家屬新臺幣152 萬元
    ，顯有悔意，犯後態度尚佳暨檢察官具體求刑有期徒刑2 月
    等一切情狀，量處如主文所示之刑，並諭知易科罰金之折算
    標準。
據上論斷，應依刑事訴訟法第284 條之1 、第273 條第1 項、第
299 條第1 項前段，道路交通管理處罰條例第86條第1 項，刑法
第11條前段、第276 條第1 項、第62條前段、第41條第1 項前段
，刑法施行法第1 條之1 第1 項、第2 項前段，判決如主文。
本案經檢察官陳佞如到庭執行職務。
中    華    民    國    97    年    8     月    5     日
                  刑事第三庭    法  官  林佩儒
以上正本證明與原本無異。
如不服本判決，應於收受送達後10日內向本院提出上訴書狀（應
敘述具體理由並附繕本）。
上訴書狀如未敘述理由，應於上訴期間屆滿後20日內補提理由書
狀於本院。
                                書記官  陳玲君
中    華    民    國    97    年    8     月    6     日
附錄本案論罪科刑法條全文：
刑法第276條第1項
因過失致人於死者，處2年以下有期徒刑、拘役或2千元以下罰金


司法院資訊處製作；財團法人民間司法改革基金會備份。
